【裁判字號】    91,訴,250
【裁判日期】    920129
【裁判案由】    廢棄物清理法
【裁判全文】
臺灣彰化地方法院刑事判決                          九十一年度訴字第二五號
    公  訴  人  臺灣彰化地方法院檢察署檢察官
    被      告  瑞新企業股份有限公司
    代  表  人  丁○○  男  五.
    被      告  丙○○  男  六.
               （已）
    右二  被告
    選任辯護人  黃文玲律師
                陳忠儀律師
    被      告  乙○○
          （原名魏人）
    被      告  甲○○  男  四.
右列被告等因違反廢棄物清理法案件，經檢察官提起公訴（八十九年度偵字第八三八
號、九十一年度偵字第七三六號），本院判決如左：
    主  文
瑞新企業股份有限公司，其負責人因執行業務未依規定領有廢棄物清除、處理許可文
件，從事廢棄物處理，科罰金新臺幣壹拾伍萬元。
乙○○、甲○○共同未依規定領有廢棄物清除、處理許可文件，從事廢棄物處理，各
處有期徒刑壹年貳月；均緩刑年。
丙○○公訴不受理。
    事  實
一、丙○○（業於九十一年八月二十二日死亡，詳後述）原係位於臺中縣大里市○○
    里○○路○段一二五巷五號瑞新企業股份有限公司（下稱瑞新公司）之負責人（
    現已更為丁○○），乙○○（原名魏人）係丙○○之子，並受雇於丙○○另所
    經營之強力企業股份有限公司，丙○○、乙○○、甲○○明知未領有廢棄物清除
    、處理許可證，不得從事廢棄物之清除、處理，竟未經主管機關許可，於八十九
    年一月十六日，基於共同犯意聯絡，由丙○○通知乙○○、甲○○二人駕駛車輛
    ，將瑞新公司所生產之一般事業廢棄物，載運至彰化縣彰化市○○○○○段河川
    公地傾倒，而由乙○○駕駛車牌號碼二Ｋ－六三三號小貨車、甲○○駕駛車牌號
    碼ＩＦ－四六一號大貨車搭載張源雄（另經檢察官為不起訴處分），於是日晚間
    載運該廢棄物，前往彰化縣彰化市○○○○○段河川公地之行水區傾倒。嗣於是
    日二十時十五分許，於傾倒廢棄物且引燃含塑膠成分之大批塑膠紙袋瑕疵品事業
    廢棄物，而形成大量火焰後，為經濟部水利處第三河川局駐衛警會同員警當場查
    獲，並扣得前揭二車輛。
二、案經彰化縣警察局彰化分局報告臺灣彰化地方法院檢察署檢察官，及該署檢察官
    自動檢舉偵查起訴。
    理  由
壹、有罪部分：
一、訊據被告乙○○、甲○○對有於右揭時、地傾倒塑膠紙袋瑕疵品事業廢棄物之事
    實，迭於警詢、偵查中及本院調查、審理時坦承不諱，惟矢口否認有何違反廢棄
    物清理法犯行，被告乙○○辯稱：那時候剛好大掃除，就把包裝紙類等東西清理
    後要到烏日垃圾場傾倒，但垃圾場已關閉，有人建議可以前往烏溪同安厝段傾倒
    ，才將垃圾傾倒在該處，且到達時已有餘種，並非伊引火云云；被告甲○○辯稱
    ：那時候快過年，丙○○拜託伊幫忙載些木板類垃圾前往傾倒，才跟隨魏人前
    往，並不知係違法云云。另被告瑞新公司之負責人即被告丙○○前於本院調查時
    固坦承，其有囑託其子即被告乙○○及鄰人即被告甲○○載運垃圾前往傾倒，惟
    矢口否認有何違反廢棄物清理法犯行，辯稱：伊係強力企業有限公司之負責人，
    所交待被告乙○○、甲○○所傾倒之垃圾，係附近居民所隨意丟棄在強力公司門
    前之垃圾，因逢過年，故將之整理後載運丟棄，並非瑞新公司所生產之事業廢棄
    物云云。經查：(一)被告乙○○、甲○○有於彰化縣彰化市○○○○○段河川公地
    傾倒廢棄物乙節，業據被告乙○○、甲○○供明在卷，且經證人即本件查獲員警
    梁瑞鉻、林杉儒於偵查中到庭證述明確，並有經濟部水利處第三河川局民眾檢舉
    案會勘記錄一件附卷可稽；且被告乙○○、甲○○於警詢中均供陳所傾倒之物為
    事業廢棄物，而其等所傾倒之塑膠廢棄物確係瑞新公司所生產之事業廢棄物乙節
    ，業據彰化分局員警向彰化縣環境保護局調取該局第四課於八十九年一月十六日
    在前揭傾倒地點採樣送鑑之未燃盡廢棄物一批及信封袋五紙，該信封袋上載明收
    件人為瑞新企業股份有限公司大里廠、丙○○或丁○○，再經循線持前揭未燃盡
    之廢棄物及臺灣彰化地方法院檢察署勘驗當日採證之廢棄物（均為塑膠製品及鋁
    箔包裝袋之成品或半成品，並已印刷標明產品名稱）前往臺中縣大里市○○里○○路○段一二五巷五號之瑞新公司查證結果，瑞新公司所生產之大批產品所標示
    名稱核與前揭扣案廢棄物所標示名稱相符，復檢送彰化縣環境保護局鑑定結果，
    認上開廢棄物應為瑞新公司產生之未經承裝廢塑膠包裝袋，應屬一般事業廢棄物
    ，此有彰化縣警察局彰化分局偵查員謝建秋所出具之八十九年三月二十日刑案偵
    查、查訪記錄表一份、環保局扣案信封五封（影本）、廢棄物傾倒現場勘查照片
    十六張、瑞新公司照片十六張及彰化縣環境保護局九十年三月六日九○彰環四字
    第七二二六號函等件附卷足憑。(二)且證人梁瑞鉻、林杉儒於偵查中到庭證述：當
    日燃燒物品多為塑膠製品，並無紙屑等語，顯然傾倒之物多屬瑞新公司之塑膠廢
    棄物，是被告丙○○刻意隱瞞前揭廢棄物為瑞新公司事業廢棄物之事實，已有可
    疑，再被告丙○○及甲○○於警詢中均供明載出垃圾前往傾倒之時間為當日十九
    時許等語，此已係夜間，被告等應知悉垃圾場業已關閉，被告丙○○實無命被告
    乙○○、甲○○於夜間前往烏日垃圾場傾倒之理，況經本院向臺中縣烏日鄉公所
    函詢結果，該烏日鄉垃圾掩埋場並未對外開放，僅供該所清潔車清運垃圾使用，
    私人車輛一律禁止進入，此有卷附臺中縣烏日鄉公所九十一年九月六日烏鄉清字
    第０九一００一四四六九號函一件為憑，則被告即瑞新公司負責人丙○○所辯原
    囑付其等前往烏日垃圾場傾倒，及被告乙○○、甲○○所稱原欲前往烏日垃圾場
    傾倒，因垃圾場關閉才轉往前開河川地傾倒等語，即與常情未符，應係卸責迴護
    之詞，尚非足採。事證明確，被告乙○○、甲○○及瑞新企業股份有限公司右揭
    犯行，均堪認定，應依法論科。
二、查被告等行為後，廢棄物清理法已於九十年十月二十四日修正公布，並自同年月
    二十六日生效，該法原第二十二條第二項第四款規定，已改列為新法第四十六條
    第一項第四款，法定刑並由原一年以上五年以下有期徒刑，得併科一百萬元以下
    罰金，修正為一年以上五年以下有期徒刑，得併科新臺幣三百萬元以下罰金。另
    該法原第二十二條第四項之規定，於修正後另定於第四十七條，有關條文內容及
    刑度均未變更，經新、舊法比較結果，新法僅就罰金刑部分做文字上之修正，法
    定刑並無變更，僅條次有所變動，依刑法第二條第一項前段規定，應適用新法處
    斷。核被告乙○○、甲○○所為，係犯修正後廢棄物清理法第四十六條第一項第
    四款之罪。被告瑞新公司之負責人丙○○，未領有廢棄物清除許可證，而從事有
    害事業廢棄物之處理行為，故被告瑞新公司應依同法第四十七條規定處罰，又被
    告乙○○、甲○○就上開犯行有犯意聯絡及行為分擔，為共同正犯。爰審酌被告
    瑞新公司之犯罪情狀及乙○○、甲○○二人之素行尚佳、未有任何前科紀錄（參
    卷附臺灣高等法院被告全國前案紀錄表）及其等犯罪之動機、手段、目的，暨犯
    後之態度等一切情狀，分別量處如主文所示之刑，以示懲儆。末查被告乙○○、
    甲○○二人均未曾受有期徒刑以上刑之宣告，有臺灣高等法院被告全國前案記錄
    表在卷足按，其因一時失慮，而觸犯本案犯行，經此偵審程序及科刑教訓，當知
    所警惕，信無再犯之虞，因認對所宣告之刑，以暫不執行為當，併諭知緩刑三年
    ，以勵自新。另扣案之車號二Ｇ－六三三號及ＩＦ－四六一號貨車，雖為被告乙○○、甲○○用以處理廢棄物所用，惟查該車號二Ｇ－六三三號貨車係強力企業
    有限公司所有（參卷附車籍資料查詢表），並非被告等所有之物，而車號ＩＦ－
    四六一號貨車雖據被告甲○○供陳係伊所有之物，然衡之該貨車並非專供犯罪所
    用，且價值不菲，並為被告甲○○謀求生計之工具，尚無沒收之必要，爰均不予
    宣告沒收。
三、公訴意旨另以：被告乙○○、甲○○基於犯意聯絡，由乙○○駕駛車牌號碼二Ｋ
    －六三三號貨車、甲○○駕駛車牌號碼ＩＦ－四六一號貨車搭載張源雄，於八十
    九年一月十六日晚間，載運瑞新公司所生產之一般事業廢棄物，前往彰化縣彰化
    市○○○○○段河川公地之行水區，將之直接傾倒於河水流經處，再由乙○○於
    傾倒後引火燃燒，致妨礙水流並污染環境，並生損害於沿岸居民居住之安全，因
    認被告乙○○、甲○○另涉有水利法第九十二條之一第一項後段之罪嫌云云。
四、按水利法第九十二條之一第一項後段所謂「致生公共危險」，固以實際上須有具
    體危險之發生為要件，然具體危險之存否，應依其妨礙水流之具體情況，視其是
    否有使流水改道，浸蝕護岸或使水流泛溢河床，足以危及不特定或多數人生命、
    身體或財產之安全，以決定其是否已生具體之危險，最高法院八十八年度臺上字
    第七五九八號與同院九十一年度臺上字第二七五六號分別著有判決可資參照。查
    本件被告乙○○、甲○○傾倒廢棄物而為警查獲之地點，大約位於烏溪及貓羅溪
    匯流口靠左岸附近，為河川區域內行水區未登錄之河川公地，且所傾倒面積大約
    十五平方公尺，此有經濟部水利署第三河川局九十一年十二月十八日水三管字第
    ０九一五０一０一八三０號函可證，而所傾倒地點係枯水期露出水面之處，有卷
    附現場照片為憑，其等所傾倒之廢棄物數量及範圍有限，規模非鉅，尚難遽認足
    以妨礙水流，及有使流水改道、浸蝕護岸或使水流泛溢河床，足以危及不特定或
    多數人生命、身體或財產安全之情形，且前開第三河川局上揭公函亦載明：本件
    傾倒廢棄物並引火焚燒造成灰燼，尚不致影響行水區河流安全等詞，自難認定被
    告等傾倒廢棄物之行為有妨礙水流並致生公共危險之情事，其等所為尚不構成水
    利法第九十二條之一第一項後段之要件，自難遽論以該罪，因公訴人認被告乙○○、甲○○上開被訴違反水利法案件之部分與前揭違反廢棄物清理法案件事實判
    決有罪部分，為裁判上一罪之關係，故不另為無罪之諭知，併此敘明。
貳、不受理部分（被告丙○○部分）
一、公訴意旨略以：被告丙○○係設於臺中縣大里市○○里○○路○段一二五巷五號
    瑞新企業股份有限公司（以下簡稱瑞新公司）之負責人，乙○○為丙○○之子，
    丙○○、乙○○、甲○○明知未領有廢棄物清除、處理許可證，不得從事廢棄物
    之清除、處理，並知不得在行水區內傾倒廢棄物；丙○○並明知事業機構應依廢
    棄物清理法之規定方式清除、處理廢棄物，竟為處理瑞新公司所生產之一般事業
    廢棄物，而基於犯意之聯絡，由被告丙○○於八十九年一月十六日通知乙○○、
    甲○○分別駕駛車輛將該公司之前揭事業廢棄物傾倒於烏溪同安厝段河川公地，
    並由乙○○駕駛車牌號碼二Ｋ－六三三號大貨車、甲○○駕駛車牌號碼ＩＦ－四
    六一號大貨車搭載張源雄（另由檢察官為不起訴處分），於是日晚間載運該廢棄
    物前往彰化縣彰化市○○○○○段河川公地之行水區，將之直接傾倒於河水流經
    處，再由乙○○引火燃燒，致妨礙水流、污染環境，並損害於沿岸居民居住之安
    全。嗣於是日晚間八時十五分許，為經濟部水利處第三河川局駐衛警會同員警當
    場查獲，並扣得前揭二車輛，因認被告丙○○涉犯修正前之廢棄物清理法第二十
    二條第二項第四款及水利法第九十二條之一第一項後段罪嫌。
二、按被告死亡者，應諭知不受理之判決，刑事訴訟法第三百零三條第五款定有明文
    。查本件被告丙○○業於九十一年八月二十二日死亡，有卷附戶籍謄本一件為憑
    ，依前開說明，爰就其部分不經言詞辯論，逕為不受理之判決。
據上論斷，應依刑事訴訟法第二百九十九條第一項前段、第三百零三條第五款、第三
百零七條，修正後廢棄物清理法第四十六條第一項第四款、第四十七條，刑法第十一
條前段、第二條第一項前段、第二十八條、第七十四條第一款，判決如主文。
本案經檢察官林鈴淑（被告瑞新公司、乙○○、甲○○部分）到庭執行職務。
中    華    民    國    九十二      年      一      月      二十九      日
                                臺灣彰化地方法院刑事第二庭
                                    審判長法官  林  欽  章
                                    法      官  石  馨  文
                                    法      官  郭  麗  萍
右正本證明與原本無異。
如不服本判決，應於判決送達後十日內向本院提出上訴狀( 須附繕本 )。
                                    法院書記官  施  嘉  玫
中    華    民    國    九十二      年      二      月        六        日
廢棄物清理法第四十六條第一項第四款：
有下列情形之一者，處一年以上五年以下有期徒刑，得併科新臺幣三百萬元以下罰金
：
四、未依第四十一條第一項規定領有廢棄物清除、處理許可文件，從事廢棄物貯存、
    清除、處理，或未依廢棄物清除、處理許可文件內容貯存、清除、處理廢棄物。
廢棄物清理法第四十七條：
法人之負責人、法人或自然人之代理人、受僱人或其他從業人員，因執行業務犯前二
條之罪者，除處罰其行為人外，對該法人或自然人亦科以各該條之罰金。


司法院資訊處製作；財團法人民間司法改革基金會備份。
